臺灣彰化地方法院民事判決　九十三年度訴字第三二六號
　　原　　　告　　丙○○
　　訴訟代理人　　陳鴻謀律師
　　複　代理人　　盧志科律師
　　　　　　　　　乙○○
　　被　　　告　　甲○○
右當事人間請求分割共有物事件，本院於民國九十三年八月十一日言詞辯論終結，判
決如左：
    主      文
兩造共有坐落彰化縣大村鄉○○○段第八一之八地號、地目林（山坡地保育區、農牧
用地）、面積八二五平方公尺，同段第八一之一八地號、地目旱（山坡地保育區、農
牧用地）、面積一一一七平方公尺等二筆土地，應予合併分割如附圖乙案所示，編號
甲、面積七九一平方公尺土地，分歸被告取得；編號乙面積一一五一平方公尺土地，
分歸原告取得。
訴訟費用由被告負擔六００六分之二四四五，餘由原告負擔。
    事實及理由
一、原告主張：兩造共有坐落彰化縣大村鄉○○○段第八一之八地號、地目林（山坡
    地保育區、農牧用地）、面積八二五平方公尺，同段第八一之一八地號、地目旱
    （山坡地保育區、農牧用地）、面積一一一七平方公尺等二筆土地，被告之應有
    部分均為六００六分之二四四五，餘為原告所有，兩造所有上開土地，係地界相
    連之耕地，並無因物之使用目的不能分割，或不分割之協議等情形，兩造就分割
    方法亦無法達成協議，為此訴請判決合併分割系爭土地如附圖甲案所示，因兩造
    早已約定附圖甲案中編號Ａ部分由被告占有使用，編號Ｂ部分由原告占有使用，
    與附圖甲案之分割方法相符，且原告分得編號Ｂ部分與原告所有同段第八一之一
    六地號土地相鄰，有利於兩造。
二、被告則表示：願意合併分割，惟分割方案應採乙案之分割方法，要留一條路供被
    告通行。
三、本件原告主張兩造共有上開系爭二筆土地，被告之應有部分均為六００六分之二
    四四五，餘為原告所有，兩造所有上開土地，係地界相連之耕地，並無因物之使
    用目的不能分割，或不分割之協議等情形，兩造就分割方法未達成協議等事實，
    業據提出土地登記簿謄本為證，且為兩造所不爭執，自堪信為真實。兩造間既無
    不分割之約定，亦無因物之使用目的不能分割之情形，就分割方法又不能達成協
    議，且合於農業發展條例第十六條第一項第三、四款之分割規定，從而原告訴請
    裁判分割，揆諸民法第八百二十三條第一項前段規定，核無不合，應予准許。查
    本件系爭上開二筆土地各筆之共有人相同，又該二筆土地使用分區及使用地類別
    均同為山坡地保育區、農牧用地，兩造同意合併分割，為避免各筆土地細分及合
    乎經濟原則，應以合併分割為宜。
四、共有人因共有物分割之方法不能協議決定，而提起請求分割共有物之訴，應由法
    院斟酌當事人之聲請、共有物之性質、經濟效用及全體共有人之利益等公平決定
    之。經查：系爭土地上草木叢生，並無任何建物等情，業經本院赴現場履勘屬實
    ，且有勘驗筆錄在卷足憑。至系爭土地之分割方法，本院斟酌：如採附圖甲案之
    分割方法，則接近山腳路部分即編號Ｂ部分土地均歸原告所有，而被告分得編號
    Ａ部分土地離山腳路較遠，交通不便，兩造分得土地位置之利益顯有差別，殊屬
    不公，不應採用；而附圖乙案所示之分割方法，雖然接近山腳路部分即編號乙部
    分土地大都歸原告所有，被告分得編號甲部分土地離山腳路較遠，兩造分得土地
    位置之利益仍有差別，然此一分割方法已為被告預留一條通路可供被告通行，被
    告亦表示只要留一條路供伊通行即可等語，堪認此一分割方法已符合被告之利益
    ，至於原告所稱附圖甲案之分割方法符合兩造使用現狀等語，然附圖乙案所示之
    分割方法亦符合使用現狀，且附圖乙案中為被告預留通路之占地面積，係含括在
    被告按應有部分所應分配之土地面積之內，並未減損原告所應分得之土地面積，
    且該預留通路之占地位置上僅有草木而已，將此部分分割予被告，對原告亦難謂
    有何經濟上損失可言。綜上所述，本院認附圖乙案所示之分割方法，符合共有人
    之利益，堪值採用，爰判決系爭土地之分割方法為如主文第一項所示。
五、本件分割共有物事件，如由敗訴之被告負擔訴訟費用，則顯失公平，爰命勝訴之
    原告負擔一部分訴訟費用。
六、本件判決之基礎已臻明確，兩造其餘攻擊防禦方法，於判決結果不生影響，無庸
    一一論列，併此敘明。
據上論結：本件原告之訴為有理由，依民事訴訟法第八十條之一，判決如主文。
中　　　華　　　民　　　國　　九十三　　年　　　八　　　月　　二十六　　日
                        台灣彰化地方法院民事第一庭
~B法　　　官　陳弘仁
右為正本係照原本作成。
如對本判決上訴，應於判決送達後二十日內向本院提出上訴狀。
~B法院書記官　王振州
中　　　華　　　民　　　國　　九十三　　年　　　八　　　月　　二十六　　日
